臺灣板橋地方法院民事判決　　　　　　 100年度訴字第1092號
原　　　告　龔昭明即吉成青行.
被　　　告　吳張惠美
　　　　　　吳冠旻
上列二人共同
訴訟代理人　鐘律師
上列當事人間請求給付貨款事件，經本院於民國100年8月15日言
詞辯論終結，判決如下：
    主  文
原告之訴駁回。
訴訟費用由原告負擔。
    事實及理由
一、原告主張：被告吳張惠美與被告吳冠旻為母子，吳張惠美為
    設於高雄市○○○路266 號之高雄水果大王之負責人；吳冠
    旻則為設於新北市○○區○○路21號之1 之台北水果大王及
    設於新北市○○區○○路469 巷91之1 號之台北水果大王2
    家店之負責人。民國97年間，吳張惠美在高雄經營高雄水果
    大王，自97年8 月底至97年12月底向原告承購多樣水果，並
    同時要求原告向上開台北水果大王送貨，致使原告認為上開
    3 間店面皆為吳張惠美經營，直至100 年6 月20日經朋友向
    上開2 家台北水果大王購買水果，開立收據，始得知上開2
    家台北水果大王之負責人為吳冠旻。而97年8 月底至97年12
    月底有關高雄地區之水果運送由原告負責，貨到由吳張惠美
    或其他店員簽收。台北水果大王2 家店則委由運輸公司負責
    承運，並於每日清晨3 時左右到達，隨即卸貨於店家門口，
    貨單附隨水果箱上，兩家水果店監視系統負責監控，當日被
    告開門點貨無誤即完成交易，原告將每日無異議之貨單彙整
    製成每月明細表向被告請款。原告多次與吳張惠美連絡，要
    求給付價金，並於97年11月間聽聞被告財務吃緊，原告與妻
    曾北上與吳張惠美見面了解情況，經吳張惠美保證財務沒有
    問題，請原告相信被告，原告基於之前生意往來之誠信，且
    被告亦未有不還錢之紀錄，因而相信被告返家並繼續生意上
    之來往（供貨明細如附件所示）。直到97年底被告確無還錢
    之意思而停止供貨，被告積欠原告之價金未能給付，其中高
    雄水果大王部分合計為新台幣（下同）734,372 元；台北水
    果大王部分合計為376,240 元，造成原告相當損失。被告開
    始拒接原告電話，原告多次催討無功，曾2 度北上到店催收
    貨款，但遭吳張惠美之子吳冠毅趕出門外，被告見狀則出門
    打發原告，並為消除原告不滿之氣，保證會返還貨款，但原
    告回屏東後，再用電話多次連絡被告，要求儘快返還貨款，
    卻換來電話不通，只有於98年8 月18、19日以2 封簡訊要求
    被告儘快還錢，被告均未給付。就上開簡訊告知起算，並未
    逾2 年之消滅時效，更何況經言詞辯論後得知，對高雄及台
    北水果大王來說，是屬不當得利，其時效起算點應由知悉起
    算。為此依據買賣契約，請求被告2 人給付買賣價金等語，
    並聲明：(一)被告吳張惠美應給付原告734,372 元。(二)被告吳
    冠旻應給付原告376,240 元。
二、被告則以：被告2 人與原告間並無買賣關係或合夥關係，更
    無積欠原告貨款之情事。台北水果大王及高雄水果大王都是
    被告吳張惠美之子吳冠毅所經營，此3 家店之前如有向原告
    買賣進貨，亦均是吳冠毅。原告所提收據2 紙上記載台北水
    果大王負責人為被告吳冠旻，此係99年間因稅捐機關表示台
    北水果大王店面招牌是掛水果大王，但是收據卻是以圓德水
    果行開出不行，所以才於99年間以吳冠旻之名義向稅捐機關
    申請登記免用統一發票，並沒有辦理營利事業登記。又原告
    係從事水果買賣商業行為之人，該當於民法第127 條第8 款
    規定所稱之商人，是原告主張縱為真，本件交易標的物為每
    日交貨之水果，與民法第127 條第8 款規定認為日常頻繁之
    交易，賦予較短之時效期間以促從速確定之規範意旨相符，
    故本件交易應適用民法第127 條第8 款規定之2 年短期時效
    。本件原告依買賣契約請求給付買賣價金，竟遲至100 年5
    月10日提起本件訴訟，其請求權已因2 年間不行使而消滅，
    被告自得拒絕給付。至原告所提2 則簡訊，被告沒有收到，
    且該簡訊內容提到的是支票，與本件貨款無關。縱使被告有
    收到簡訊，但是原告沒有於6 個月內起訴，所以時效不中斷
    ，依然消滅等語資為抗辯，並聲明：原告之訴駁回。
三、按商人、製造人、手工業人所供給之商品及產物之代價，其
    請求權因二年間不行使而消滅；時效完成後，債務人得拒絕
    給付，民法第127 條第8 款及第144 條第1 項分別定有明文
    ；又民法第127 條第8 款所謂商人所供給之商品代價，係指
    商人所供給其所從事營業項目之商品代價而言。查「吉成青
    行」登記之營業項目為水產品零售業、蔬果批發業，類型
    為獨資，負責人為原告龔昭明，有原告所提屏東縣政府營利
    事業登記證影本及本院職權查得之商業登記公示資料查詢明
    細各1 紙附卷可稽（見本院卷第54、183 頁）。又本件原告
    主張其出售予被告之商品均為水果，則原告本件依據買賣契
    約請求被告給付價金，自有民法第127 條第8 款短期時效規
    定之適用。
四、次按消滅時效，自請求權可行使時起算，民法第128 條前段
    定有明文。而民法第369 條規定：「買賣標的物與其價金之
    交付，除法律另有規定或契約另有訂定或另有習慣外，應同
    時為之。」，故價金之交付，原則上應與買賣標的物之交付
    同時為之。本件被告2 人均否認與原告間有買賣契約關係存
    在，原告則主張兩造間系爭買賣之交易方式為：高雄地區之
    水果運送由原告負責，貨到由被告吳張惠美或其他店員簽收
    ；台北水果大王2 家店之水果則由原告委託運輸公司負責承
    運，並於每日清晨3 時左右到達，隨即卸貨於店家門口，貨
    單附隨水果箱上，兩家水果店監視系統負責監控，當日被告
    開門點貨無誤即完成交易，原告再將每日無異議之貨單彙整
    製成每月明細表向被告請款。是如依原告之主張，則其每月
    所交付之商品之貨款請求權，至遲於當月月底即可向被告行
    使。因此，每月貨款請求權之時效，應分別自各該月月底起
    即已開始起算。再依原告所提如附件所示之供貨明細（見本
    院卷第163 至170 頁），原告最後一次送貨至高雄水果大王
    之日期為97年10月28日，送貨至台北水果大王之日期為97年
    12月1 日，則至100 年5 月10日原告提起本件訴訟時（見本
    院卷第3 頁原告起訴狀上本院收狀戳），原告本件貨款請求
    權，皆已罹於2 年之消滅時效。
五、原告雖主張：其曾於98年8 月18、19日以2 封簡訊向被告吳
    張惠美催討貨款等語，並提出簡訊內容為證（見本院卷第11
    5 頁）。惟被告否認有收到上開2 則簡訊，亦否認該簡訊內
    容與本件貨款有關。而查：上開2 則簡訊之內容分別為：「
    惠美女士：98.8.25 的第2 張支票即將到期，再度提醒妳別
    再自誤誤人，若再跳票本人將馬上提出訴訟絕不寬待，今電
    話不通只好簡訊通知。」、「惠美女士：請好自為之不要因
    小失大，令郎若連續跳票和妳借錢不還，都有白紙黑字為證
    ，母子均難逃法網，回頭是岸面對問題也許可以省下牢獄之
    災。」，是上開簡訊內容，均無法證明原告係向被告吳張惠
    美請求給付本件貨款之意。且按民法第129 條第1 項規定：
    「消滅時效，因下列事由而中斷：一請求。二承認。三起訴
    。」、第130 條規定：「時效因請求而中斷者，若於請求後
    六個月內不起訴，視為不中斷。」。是原告亦未證明其有於
    請求後6 個月內起訴，其直至100 年5 月10日始提起本件訴
    訟，依上開規定，原告縱有於上開時效完成前之98年8 月18
    、19日向被告吳張惠美為請求，仍不生中斷時效之效力。至
    原告另主張：就上開簡訊告知起算，並未逾2 年之消滅時效
    ，更何況經言詞辯論後得知，對高雄及台北水果大王來說，
    是屬不當得利，其時效起算點應由知悉起算云云，與前開規
    定不符，且原告既主張係基於兩造間之買賣契約交付商品（
    水果）予被告，則被告受領系爭水果商品，即非無法律上原
    因而受有利益，與不當得利之要件有間，附此敘明。
六、從而，原告本件買賣價金請求權已罹於消滅時效，既如前述
    ，則被告抗辯消滅時效完成，依法自得拒絕給付。因此，原
    告依買賣契約之法律關係，請求被告吳張惠美給付價金734,
    372 元；被告吳冠旻給付價金376,240 元，均無理由，應予
    駁回。
七、本件事證已臻明確，兩造所為之其他主張、陳述並所提之證
    據，經審酌後，認均與本件之結論無礙，不再一一論述。
八、結論：原告之訴為無理由，依民事訴訟法第78條，判決如主
    文。
中    華    民    國   100    年    8     月    29    日
                  民事第一庭    法  官  黃信樺
以上正本係照原本作成
如對本判決上訴，須於判決送達後20日內向本院提出上訴狀。如
委任律師提起上訴者，應一併繳納上訴審裁判費。
中    華    民    國   100    年    8     月    29    日
                                書記官  李佳靜